【裁判字號】    90,上訴,582
【裁判日期】    900913
【裁判案由】    殺人等
【裁判全文】
臺灣高等法院臺南分院刑事判決            九十年度上訴字第五八二號        Ｃ
      上  訴  人  臺灣臺南地方法院檢察署檢察官
      上  訴  人
      即  被  告  丑  ○  ○
      指定辯護人  本院公設辯護人  辛  ○  ○
      上  訴  人
      即  被  告  寅  ○  ○
      被      告  辰  ○  ○
右上訴人因被告等殺人等案件，不服臺灣臺南地方法院八十九年度重訴字第三六號中
華民國九十年三月十六日第一審判決（起訴案號：臺灣臺南地方法院檢察署八十九年
度偵字第一一七七四、一一八一四、一三四八二號），提起上訴，本院判決如左：
      主      文
原判決撤銷。
丑○○殺人，處有期徒刑拾伍年，褫奪公權捌年。扣案之瑞士刀壹把沒收。
辰○○、卯○○、子○○、寅○○共同連續傷害人之身體，各處有期徒刑捌月。
壬○○、庚○○共同連續傷害人之身體，累犯，各處有期徒刑拾月。
      事      實
一、庚○○於民國（下同）八十三年間曾因犯懲治盜匪條例案件，經本院院判處有期
    徒刑三年十月確定，於八十八年一月二十三日假釋期間屆滿執行完畢。壬○○則
    於八十六年間曾因犯麻醉藥品管理條例，經臺灣臺南地方法院判處有期徒刑七月
    確定，於八十八年一月十三日執行完畢。
二、辰○○（綽號阿第仔、阿弟仔）、卯○○（綽號阿斌、芋冰、阿嘉）、壬○○（
    綽號昌仔）、子○○（綽號阿肚仔、阿兜仔）、寅○○（綽號成仔）、庚○○（
    綽號企鵝）、丑○○（綽號恐龍）、丙○○（綽號阿修）、戊○○（年籍不詳）
    、「磨非」（姓名年籍不詳）等人受己○○（綽號西港）之邀，於八十九年十月
    十二日凌晨在台南市○區○○路十二號黃金九九九ＫＴＶ店飲酒唱歌，至同日凌
    晨一時四十五分許，在該店二樓中庭內，辰○○因懷疑甲○○為何瞄他，要求甲○○道歉，甲○○否認有瞄伊，拒絕道歉。許能翔向辰○○仗義執言，引起辰○○等一夥人不滿，雙方發生口角，辰○○、卯○○、壬○○、子○○、寅○○、
    庚○○及戊○○（未起訴）、丙○○（起訴書記載「阿修」，未起訴丙○○）、
    「磨非」等人，竟基於傷害他人身體之概括犯意聯絡，由辰○○、寅○○先後出
    手摑許能翔耳光，嗣後卯○○、壬○○、子○○、庚○○及戊○○、丙○○等人
    又拉出許能翔，加入繼續圍毆未抵抗之許能翔頭、腹部，庚○○、卯○○及辰○○又承繼前開之概括傷害犯意，由辰○○持垃圾桶，庚○○、卯○○徒手，毆打
    癸○○之頭部及背部。此時在旁之丑○○見許能翔遭庚○○等人圍毆時，竟基於
    殺人之犯意，將其所有隨身攜帶之大型瑞士刀打開，向前迅速猛力刺殺許能翔右
    下腹部一刀，致許能翔腹部中線右側二公分處成長一‧五公分、寬０‧三公分之
    穿刺傷，穿過腹壁，進入骨盆腔並穿透內腸骨動脈，造成腹腔內大量出血而倒地
    後，丑○○立即收起兇刀置入褲袋內，逕自離開。庚○○、壬○○、子○○於許
    能翔倒地時，復承繼前開傷害犯意共同或毆或踢其身體，許能翔起身後退，子○○等又繼續猛踢許能翔之腿部，警察據報到場，辰○○一夥人始罷手。許能翔經
    送醫急救橫，因腹腔穿刺傷合併腹腔內大量出血，於同日凌晨二時三十六分許，
    不治死亡。癸○○則受有(1)頭皮撕裂傷（約五公分）、(2)頭部挫傷。另許能翔則
    受有右膝外下側成二‧五×一‧八公分之擦傷。
二、案經許能翔之母親丁○○及癸○○訴請及台南市警察局第一分局報請台灣台南地
    方法院檢察署檢察官偵查起訴。
      理      由
壹、被告丑○○殺人罪部分：
一、訊據上訴人即被告丑○○固供承有於右記時地持瑞士刀刺殺許能翔一刀之事實，
    ，核與同案被告辰○○、卯○○、壬○○、子○○、寅○○、庚○○等人供述被
    告丑○○行刺之情節相符，並有扣案之瑞士刀一把及本件「黃金九九九ＫＴＶ」
    命案現場錄影帶一捲可稽。惟其另矢口否認有殺人之犯意，辯稱：伊與許能翔並
    不認識，因見其朋友與許能翔在打架，要給許能翔警惕，才拿出掛在鑰匙圈之瑞
    士小刀，往被害人身體刺了一下，旋即離去，並無殺人之意思，況以扣案之小刀
    刺殺並不足以致人於死，許能翔之所以發生死亡之結果，係因延誤送醫所致云云
    。然查：
（一）被害人許能翔於右揭時地，遭被告丑○○持扣案之瑞士刀刺殺，經送醫急救後
      ，因許能翔腹部正中線右側，有一長一．五公分，寬０．三公分之刺傷，該刺
      傷穿過腹壁，進入骨盆腔並穿透內腸骨動脈，造成骨盆腔及後腹腔軟組織內血
      腫，其體積約二十乘以十五乘以三公分，及腹腔內超過二千毫升積血，不治死
      亡，亦據檢察官督同檢驗員相驗明確，製有勘驗筆錄、相驗屍體證明書、驗斷
      書、法務部法醫研究所鑑定書（89）法醫所醫鑑字第一二四七號在卷足參。而
      腹腔為身體重要部位，遭受利器刺殺，將造成臟器大量失血，容易發生死亡之
      結果，衡情為一般人所得預見，亦為被告丑○○所明知，況被告丑○○所持以
      刺殺許能翔之瑞士刀，刀刃長約八公分，且末端相當銳利，此經當庭堪驗並經
      原審拍攝照片二張附卷及有瑞士刀一把扣案足憑。被告丑○○因一時怒起，持
      扣案之瑞士刀刺殺被害人許能翔之腹部，終致被害人許能翔腹部正中線右側，
      有一長一．五公分，寬０．三公分之刺傷，該刺傷穿過腹壁，進入骨盆腔並穿
      透內腸骨動脈，造成骨盆腔及後腹腔軟組織內血腫，其體積約二十乘以十五乘
      以三公分，及腹腔內超過二千毫升積血，可見被告丑○○當時刺擊力量甚重極
      猛，足證其有殺人之故意甚明。
（二）又於偵查、原審及本院調查時經播放該錄影帶時清楚可見，被害人許能翔係正
      遭被告卯○○、壬○○、子○○、庚○○等人圍毆，根本未加抵抗之際，被告
      丑○○未發一語，亦無任何預警情況下，取出瑞士刀，正面朝許能翔下腹部迅
      速猛力刺入後，抽出刀子，見許能翔倒地後並以該刀指向許能翔，方收起刀子
      ，逕自離開，其手法極為迅速、猛烈，況瑞士刀僅長約「八公分」，然被告丑
      ○○行刺後卻造成長達「一．五公分」之刺傷，該刺傷甚至穿過腹壁，進入骨
      盆腔並穿透內腸骨動脈，亦見被告行刺之用力，益徵其有一刀令人斃命之殺人
      犯意。至於被害人許能翔經法務部法醫研究所解剖鑑定其死因，認為許能翔係
      因被被告丑○○刺入腹部，穿透內腸骨動脈，造成腹腔內積血逾二千毫升，致
      因腹腔穿刺傷合併腹腔內大量出血不治死亡，有該所（89）法醫所醫鑑字第一
      二四七號鑒定書在卷足稽，亦即被害人許能翔係因遭被告丑○○猛刺，傷及腹
      部，穿透內腸骨動脈，造成腹腔內大量出血，因而死亡，與是否遲延就醫無關
      ，因而被害人許能翔並無被告所稱延誤就醫致死之情事。
（三）綜上所述，足見被告丑○○當時確有致被害人許能翔於死之故意，而被害人許
      能翔確係因被告之刺傷，以致發生死亡結果，與被告丑○○之殺人行為，自有
      相當因果關係，被告丑○○自應負殺人既遂罪責。是被告辯稱並無殺人犯意，
      殊無足採。本案事證明確，被告丑○○殺人之犯行洵堪認定，自應依法論科。
貳、被告辰○○、卯○○、壬○○、子○○、寅○○、庚○○共同傷害罪部分：
一、右揭關於此部分之事實，業據被告辰○○、卯○○及上訴人即被告壬○○、子○○、寅○○、庚○○坦承不諱，核與告訴人癸○○指訴及證人甲○○、乙○○證
    述之情節相符，且有台南市立醫院醫字第００７７９６癸○○之診斷證明書及法
    務部法醫研究所法醫所醫鑑字第一二四七號鑑定書各一件附卷足憑。茲應審究
    者闕為上開被告與同案丑○○就殺人部份有否犯意之聯絡及傷害部份究竟有何人
    參與：
（一）被告辰○○、卯○○、壬○○、子○○、寅○○、庚○○均坦承有對許能翔、
      等人施暴，(1)被告辰○○於警訊中供稱：因我與癸○○發生口角爭執，進而持
      垃圾桶攻擊被害人癸○○頭部及身體約十下，用手打許能翔頭部二下等語，於
      偵查中供稱：我用垃圾桶打癸○○，我用手捉住許能翔的頭髮等語；(2)被告卯
      ○○於警訊中供稱：我用手腳攻擊許能翔等語，於偵查中供稱：我有打癸○○
      、許能翔等語，於原審審理及本院調查時亦坦承有用腳踢許能翔；(3)被告壬○○於警訊中供稱：我用手腳攻擊許能翔等語，於偵查中亦供稱：我打許能翔等
      語，於原審審理時雖供稱：我只摑許能翔一耳光，然於本院調查時亦不否認因
      喝了酒有毆打許能翔等語；(4)被告子○○於警訊中供稱：我用腳攻擊許能翔等
      語，於偵訊中稱：我用手腳打許能翔等語，於原審審理及本院調查時亦供承：
      我有打死者，他倒在地下，我有踢他身體兩、三下：：看到許能翔倒地，用腳
      踢他等語。(5)被告寅○○於偵查中供稱：我用手掌打許能翔等語，於本院及原
      審審理時亦供稱：我有打死者二個耳光等語；(6)被告庚○○於警訊中供稱：我
      用手腳攻擊許能翔頭部及背部八、九下、另打癸○○頭、背部約三、四下等語
      ，於偵查中供稱：癸○○、許能翔我都有打等語，於本院及原審審理時亦供稱
      有毆打許能翔、癸○○等情。上情核與癸○○於警訊時所證稱：被人用白鐵製
      垃圾桶打後腦成傷流血等語、於偵查中證稱：除一個用垃圾桶砸我，其他的人
      都空手打我全身等語，及於本院調查時指證被告辰○○等人對許能翔、癸○○
      施暴等情，亦相符合。而由所勘驗之錄影帶中，亦確實有被告辰○○對被害人
      許能翔動粗之鏡頭，參以本件係由被告辰○○所引起，其餘被告卯○○、壬○○、子○○、寅○○、庚○○等人均係當日同至該處之友人，因而被告辰○○
      卯○○、壬○○、子○○、寅○○、庚○○等人有參與圍毆許能翔；辰○○、
      庚○○、卯○○有圍毆癸○○之行為，均甚為明確。
（二）又由錄影帶顯示被害人許能翔較被告等人高大，許能翔係被丑○○刺殺前在鏡
      頭左上方櫃台處遭卯○○、壬○○、子○○、寅○○、庚○○等人抓出來毆打
      ，許能翔遭上開被告毆打時毫未反抗，任其等毆打，然其等並未因許能翔未反
      抗而鬆手，反而任意毆打許能翔，惟由其等之行徑以觀，被告卯○○、壬○○
      、子○○、寅○○、庚○○等人（被告辰○○於被告卯○○等人再將許能翔抓
      來毆打時，已遭人勸走），其等抓住許能翔毆打僅在洩恨，並無致許能翔於死
      之意。再參以被告丑○○係於許能翔再被抓出來毆打時突然出現，且不發一語
      即向前刺殺許能翔，足見上開被告與同案丑○○就殺人部份並無犯意之聯絡。
（三）再者，被告辰○○之綽號為「阿第仔（阿弟仔）」、卯○○綽號為「阿斌、芋
      冰、阿嘉」）、壬○○綽號為「昌仔」、子○○之綽號「阿肚仔、阿都仔」、
      寅○○綽號為「成仔」、庚○○綽號「企鵝」、丑○○「綽號恐龍」、丙○○
      之綽號為「阿修」，此為被告辰○○等人當庭所供認，並為邀請被告等人至該
      處之己○○（綽號西港）所證述屬實，因而公訴人認除辰○○、卯○○、壬○○、子○○、寅○○、庚○○等人有傷害被害人外，另有「磨非」、「阿修」
      、「阿都仔」、「阿嘉」、「成仔」、「芋冰」等人，除「磨非」及綽號「阿
      修」丙○○外，其餘「阿都仔」、「阿嘉」、「成仔」、「芋冰」等人則係未
      查而將被告卯○○等人之綽號重複列入。至於原審認為除辰○○、卯○○、壬○○、子○○、寅○○、庚○○等人有傷害被害人外，另有「磨非」、「阿修
      」、「阿都仔」、「阿嘉」、「成仔」、「芋冰」等人，除「磨非」及綽號「
      阿修」之丙○○外，其餘「阿嘉」、「成仔」、「芋冰」等人則係未查證而抄
      錄起訴書，亦係將被告重複列入。而邀集被告等人至該處之己○○（綽號西港
      ）則未參與毆打被害人，此由錄影帶之勘驗可得而知。又除起訴書列入之被告
      及共犯外，另有住高雄之戊○○（年籍不詳）亦有參與，此為被告辰○○等人
      所是認，因而應認共同傷害被害人許能翔、癸○○者為被告辰○○、卯○○、
      壬○○、子○○、寅○○、庚○○、「磨非」、丙○○及未起訴之戊○○。
（四）綜上所述，足見被告辰○○、卯○○、壬○○、子○○、寅○○、庚○○確有
      傷害被害人許能翔、癸○○之行為。至於被告卯○○、庚○○、辰○○等於原
      審審理時所辯：並不確定有無打到癸○○云云，自不足採。此部份事證亦明，
      其等傷害之犯行，亦堪認定，應依法論科。
參、核被告丑○○所為係犯刑法第二百七十一條第一項之殺人罪；被告辰○○、卯○○、壬○○、子○○、寅○○、庚○○均係犯刑法第二百七十七條第一項之傷害
    罪。被告辰○○、卯○○、壬○○、子○○、寅○○、庚○○與成年人「磨非」
    、丙○○及未起訴之戊○○就上開傷害犯行間，有犯意聯絡及行為分擔，均應論
    共同正犯。被告辰○○、卯○○、壬○○、子○○、寅○○、庚○○等斷續多次
    傷害之犯行，時間緊接，犯罪構成要件相同，顯均係基於概括之犯意反覆為之，
    應依連續犯之規定論以一罪，並各加重其刑。又被告庚○○於八十三年間曾因犯
    懲治盜匪條例案件，經本院判處有期徒刑三年十月確定，於八十八年一月二十三
    日假釋期間屆滿執行完畢。被告壬○○於八十六年間曾因犯麻醉藥品管理條例，
    經臺灣臺南地方法院判處有期徒刑七月確定，於八十八年一月十三日執行完畢，
    有臺灣高等法院及本院被告全國前案紀錄表在卷可按，其等二人於五年之內再犯
    本件有期徒刑以上之罪，為累犯，二人應依法遞加重其刑。
肆、原審予以論罪科刑，固非無見，惟查：（一）「阿嘉」、「成仔」、「芋冰」等
    為已起訴之被告卯○○等人之綽號，原審未查即依起訴書重複列為共犯，容有未
    洽。（二）被告辰○○等人與被告丑○○均同夥、同時犯案，則為何被告辰○○
    等人僅共犯傷害罪，而與被告丑○○所犯殺人罪無犯意之聯絡，自應於理由加以
    說明，原判決就此漏未說明，核有疏漏。（三）被害人許能翔究係何原因死亡（
    係因腹腔穿刺傷合併腹腔內大量出血死亡），其死亡與被告丑○○之行為有否因
    果關係（被告丑○○辯稱許能翔係延誤送醫致死，與其刺殺無關），此均應加以
    敘明，原審就此均恝置未論，亦有疏漏。（四）被告辰○○、卯○○、子○○與
    被告寅○○、庚○○、壬○○等人均係參與圍毆被害人之人，本件更係由被告辰
    ○○開啟事端，被告卯○○、子○○之犯罪情節亦未較其餘被告為輕（甚至最後
    係子○○腳踹許能翔，原審誤認係寅○○而加重其刑），然原審就被告辰○○、
    卯○○、子○○部份量處有期徒刑六月，得易科罰金，其餘傷害行為之被告則為
    有期徒刑十月，不得易科罰金，量刑顯然失衡，檢察官就此認原審量刑過輕，非
    無理由。另被告丑○○上訴意旨猶執前詞，否認有殺人之犯意，被告丑○○、寅
    ○○、庚○○、子○○、壬○○上訴意旨指摘原審量刑過重，雖均不足採，惟原
    判決既有上開可議之處，自應由本院將原判決撤銷改判。爰審酌被告丑○○僅因
    細故即於公共場所奪取人命，目中全無法紀，影響社會風氣至深且鉅，更於事後
    對致被害人許能翔於死，未有憐恤之心，而被告辰○○、卯○○、壬○○、子○○、寅○○、庚○○毆打被害人手段兇猛令人髮指，甚至許能翔未為任何抵抗亦
    加以毆打，及其等犯罪之目的、手段、所生損害、所得利益、其品行智識程度、
    生活狀況、迄均未與被害人家屬達成和解，甚至洽談和解亦不為，更於倒下後仍
    繼續毆打等情，分別量處如主文第二、三、四項所示之刑。被告丑○○係暴力犯
    並認其犯罪性質有褫奪公權之必要，另諭知褫奪公權八年，以資懲儆。扣案之瑞
    士刀一把為被告丑○○，且係供其犯罪所用之物，爰應依法宣告沒收。
據上論結，應依刑事訴訟法第三百六十九條第一項前段、第三百六十四條、第二百九
十九條第一項前段，刑法第二十八條、第五十六條、第二百七十一條第一項、第二百
七十七條第一項、第四十七條、第三十七條第二項、第三十八條第一項第二款，罰金
罰鍰提高標準條例第一條前段，判決如主文。
本案經檢察官羅清溪到庭執行職務。
中    華    民    國      九十      年      九      月      十三        日
                                  臺灣高等法院臺南分院刑事第四庭
                                      審判長法官  陳    義    仲
                                            法官  宋    明    蒼
                                            法官  蔡    崇    義
右正本證明與原本無異。
丑○○部分如不服本判決，應於判決送達後十日內向本院提出上訴狀，其未敘述理由
者並應於提出上訴狀後十日內向本院補提理由書（應附繕本)。
其餘不得上訴。
                                      法院書記官  李    育    儒
中    華    民    國      九十      年      九      月      十七        日
附錄法條：
刑法第二百七十一條第一項：殺人者，處死刑、無期徒刑或十年以上有期徒刑。
刑法第二百七十七條第一項：傷害人之身體或健康者，處三年以下有期徒刑、拘役或
                          一千元以下罰金。


司法院資訊處製作；財團法人民間司法改革基金會備份。
